【裁判字號】    98,訴,95
【裁判日期】    980527
【裁判案由】    申租公有土地
【裁判全文】
高雄高等行政法院裁定
                                        98年度訴字第95號
原      告  甲○○
被      告  高雄市政府經濟發展局
代  表  人  乙○○  局長
訴訟代理人  己○○
被      告  高雄市政府民政局殯葬管理所
代  表  人  丙○○  所長
訴訟代理人  戊○○
被      告  高雄市政府
代  表  人  丁○  市長
上列當事人間申租公有土地事件，原告不服高雄市政府中華民國
97年10月17日高市府法一字第0970054329號訴願決定及中華民國
97年11月13日高市府法一字第0970059867號訴願決定，提起行政
訴訟，本院裁定如下︰
    主  文
本件移送於臺灣高雄地方法院。
    理  由
一、按「公法上之爭議，除法律別有規定外，得依本法提起行政
    訴訟。」行政訴訟法第2條定有明文；是得提起行政訴訟請
    求救濟者，限於公法上爭議；至私法上爭議，則非屬行政法
    院權限之事件。又按「行政法院認其無受理訴訟權限者，應
    依職權以裁定將訴訟移送至有受理訴訟權限之管轄法院。數
    法院有管轄權而原告有指定者，移送至指定之法院。」行政
    訴訟法第12條之2第2項亦有明定。又政府與人民間之租賃關
    係，與私人間之租賃無異，其租賃關係所發生之爭執，均屬
    普通民事訴訟範圍，不得提起行政爭訟，最高行政法院著有
    51年判字第235號判例可稽。
二、（一）緣原告之被繼承人蕭丁安，前於民國87年間向被告高
    雄市政府承租坐落高雄縣燕巢鄉○○段（下稱深水段）207-
    6及207-15地號2筆市有林地。因蕭丁安未依租約第3條第2項
    約定辦理續租手續，致租約終止，土地被收回。嗣蕭丁安於
    95年6月18日死亡，原告復於97年1月11日向被告高雄市政府
    經濟發展局（改制前為高雄市政府建設局）申請繼承租賃權
    ，案經被告高雄市政府經濟發展局以97年1月18日高市建設
    三字第0970001728號函復，略以上開租約因未依契約條款辦
    理續約，業經終止，收回租賃物，且蕭丁安已於95年6月18
    日死亡，亦無法依契約第9條第2項規定准原告辦理繼承租約
    。（二）又蕭丁安生前曾向被告高雄市政府承租深水段208-
    16地號市有林地，雙方於73年間終止租約，並由被告高雄市
    政府所屬財政局以73年11月19日高市財四字第13453 號函將
    該土地移交被告高雄市政府民政局殯葬管理所（改制前為高
    雄市政府社會局殯葬管理所）使用。嗣原告於97年1月23日
    陳情請求辦理地上物補償，案經被告高雄市政府民政局殯葬
    管理所以97年2月5日高市殯所二字第0970000440號函復，略
    以依民法第460條規定耕作地之出租人終止契約者，應以收
    益季節後，次期作業開始前之時日，為契約終止期。上開土
    地終止租約迄今已歷經20餘年，已無地上物補償問題。（三
    ）原告不服被告高雄市政府經濟發展局及被告高雄市政府民
    政局殯葬管理所上開函復，提起訴願，均遭決定不受理，遂
    提起行政訴訟主張：被告高雄市政府經濟發展局乃承辦原告
    之父蕭丁安承租坐落深水段207-6及207-15地號市有林地之
    機關，惟其未於租期屆滿前通知原告父親辦理換約，則此項
    缺失，不應由承租人負擔，自應准原告補正辦理繼承租約，
    且依租約第6條第1項第1款至第5款約定，原告父親可按約定
    比率分配造林利益，則被告高雄市政府及高雄市政府經濟發
    展局自應將深水段207-6及207-15地號土地上之地上物返還
    原告。此外，被告高雄市政府民政局殯葬管理所既已收回原
    告父親蕭丁安承租之深水段208-16地號土地，停止出租，即
    應對原告父親於該地之地上物（林木）補償原告等語，乃聲
    明求為判決：(1)訴願決定及原處分均撤銷。(2)被告高雄市政
    府及被告高雄市政府經濟發展局應返還坐落深水段207-6地
    號（面積2.8943公頃）及207-15地號（面積0.0391公頃）土
    地上之地上物予原告。(3)被告高雄市政府民政局殯葬管理所
    應給付原告新台幣（下同）60萬元。
三、經查，系爭3筆市有林地租約，乃被告高雄市政府為管理其
    土地而出租予原告父親蕭丁安，雙方形成之權利義務關係，
    性質上為私法上之租賃關係。原告依繼承關係主張應由其續
    租深水段207-6及207-15地號土地，及被告高雄市政府暨經
    辦該租約手續之被告高雄市政府經濟發展局應依契約條款按
    約定比率分配造林利益予原告而將地上物（林木）返還予原
    告等爭議，以及原告同依繼承關係主張管理深水段208-16地
    號土地之被告高雄市政府民政局殯葬管理所既已收回該筆土
    地，停止出租，應對原告為地上物補償之爭執，核均屬兩造
    間因上開租約關係所生私權爭議之範疇，非行政訴訟所得救
    濟，應由普通法院受理訴訟，行政法院並無受理訴訟權限，
    爰依首揭規定，依職權將本件訴訟移送於有受理訴訟權限之
    臺灣高雄地方法院審理，爰裁定如主文。
中    華    民    國    98    年    5     月    27    日
             高雄高等行政法院第二庭
                         審判長法官  江  幸  垠
                               法官  戴  見  草
                               法官  簡  慧  娟
以上正本係照原本作成。
如不服本裁定，應於裁定送達後10日內以書狀敘明理由，經本院
向最高行政法院提出抗告（須按對造人數附具繕本）。
中    華    民    國    98    年     5    月    27    日
                             書記官  涂  瓔  純


司法院資訊處製作；財團法人民間司法改革基金會備份。
